【裁判字號】    99,易,1046
【裁判日期】    991029
【裁判案由】    詐欺
【裁判全文】
臺灣臺中地方法院刑事判決              99年度易字第1046號
公  訴  人  臺灣臺中地方法院檢察署檢察官
被      告  己○○
上列被告因詐欺案件，經檢察官提起公訴（九十九年度偵字第一
四四七號），本院合議庭裁定進行簡式審判程序，判決如下：
    主    文
己○○幫助意圖為自己不法之所有，以詐術使人將本人之物交付
，處拘役伍拾伍日，如易科罰金，以新臺幣壹仟元折算壹日。緩
刑貳年。
    犯罪事實
一、己○○已預見將自己所使用之金融機構帳戶存摺、提款卡連
    同密碼提供他人使用，因該帳戶所有人名義與實際使用者不
    同，使用者即可藉此躲避員警追查，作為詐欺取財之犯罪工
    具；且現今一般金融機構帳戶之申請甚為簡易方便，如係基
    於正當用途而有使用帳戶之需求，通常需用人得以自己名義
    申請辦理即可，本無借用他人帳戶掩飾資金流向之必要。惟
    己○○在不違背其本意之下，竟基於幫助他人涉犯詐欺取財
    罪行之不確定故意，於民國九十八年八月間某日，在臺中市
    ○○路與公益路交岔路口附近，將其所使用而由其子楊濬亦
    申辦之臺中商業銀行臺中港分行帳號0000000000
    00號帳戶之存摺、提款卡，交予某不詳姓名年籍之黃姓成
    年男子，己○○並同時告知密碼。該黃姓成年男子所屬犯罪
    集團成員，果基於意圖為自己不法所有之犯意，而為後述詐
    欺取財犯行：
（一）先以電腦網際網路連結露天拍賣網站，佯稱自己為販賣數
      位相機之賣方，並張貼內容為拍賣ＳＯＮＹ牌數位相機之
      交易訊息，致使人在嘉義縣大林鎮之甲○○於九十八年九
      月十四日上網瀏覽時，陷於錯誤而透過網路即時通與賣方
      線上議價，並在接獲賣方成交之允諾後，旋於同年月十五
      日（即翌日）下午七時十二分許，前往嘉義縣大林鎮之彰
      化商業銀行大林分行操作自動櫃員機，並依照賣方之指示
      ，匯款新臺幣（下同）四千一百元至己○○所提供之前揭
      臺中商業銀行帳戶內，該犯罪集團成員旋即持提款卡提領
      該筆款項，嗣後卻未依約寄送甲○○所欲購買之商品，以
      此方式詐騙財物得手。
（二）再以同上方式連結進入露天拍賣網站，佯稱自己為販賣行
      動電話之賣方，並張貼內容為拍賣行動電話之交易訊息，
      致使丙○○陷於錯誤而參與競標，並在接獲賣方成交之允
      諾後，於九十八年九月十五日下午五時二十一分許，依照
      賣方之指示操作自動櫃員機，並匯款三千元至己○○所提
      供之前揭臺中商業銀行帳戶內，該犯罪集團成員旋即持提
      款卡提領該筆款項，嗣後卻未依約寄送丙○○所欲購買之
      商品，以此方式詐騙財物得手。
（三）復以同上方式連結網際網路之某拍賣網站，佯稱自己為販
      賣攝影器材之賣方，並張貼內容為拍賣攝影器材之交易訊
      息，致使戊○○陷於錯誤而參與競標，並在接獲賣方成交
      之允諾後，於九十八年九月十五日下午六時十三分許，依
      照賣方之指示操作自動櫃員機，並匯款一萬三千五百元至
      己○○所提供之前揭臺中商業銀行帳戶內，該犯罪集團成
      員旋即持提款卡提領該筆款項，嗣後卻未依約寄送戊○○
      所欲購買之商品，以此方式詐騙財物得手。
（四）又以同上方式連結網際網路之某拍賣網站，佯稱自己為販
      賣筆記型電腦之賣方，並張貼內容為拍賣二手筆記型電腦
      之交易訊息，致使丁○○陷於錯誤而參與競標，並在接獲
      賣方成交之允諾後，於九十八年九月十五日下午七時十一
      分許，依照賣方之指示操作自動櫃員機，並匯款六千元至
      己○○所提供之前揭臺中商業銀行帳戶內，該犯罪集團成
      員旋即持提款卡提領該筆款項，嗣後卻未依約寄送丁○○
      所欲購買之商品，以此方式詐騙財物得手。
    嗣甲○○、丙○○、丁○○匯入款項後察覺有異，乃先後報
    警處理，經警依據前揭帳戶資料查知申請人為楊濬亦，再依
    其陳述循線查獲己○○，另經檢察官主動依據上開帳戶匯款
    人資料傳訊戊○○，始查知前揭受騙匯款經過。
二、案經嘉義縣警察局民雄分局報告臺灣嘉義地方法院檢察署檢
    察官呈請臺灣高等法院檢察署檢察長核轉臺灣臺中地方法院
    檢察署檢察官偵查起訴。
    理    由
一、被告己○○於準備程序中，先就上開犯罪事實為有罪之陳述
    ，且所犯係死刑、無期徒刑、最輕本刑為三年以上有期徒刑
    以外之罪，經本院合議庭依刑事訴訟法第二百七十三條之一
    第一項之規定，裁定由法官一人獨任進行簡式審判程序，先
    此敘明。
二、上開犯罪事實，業據被告己○○於偵查及本院審理時坦承不
    諱，核與證人即被害人甲○○、丙○○、戊○○、丁○○於
    警詢或偵查中指證遭人詐騙匯款之經過相符，復有被告在臺
    中商業銀行之存款業務往來申請約定書、交易明細各一份附
    卷可稽，足徵被告前揭自白應屬實情。按刑法第十三條所稱
    之故意本有直接故意（確定故意）與間接故意（不確定故意
    ）之別，條文中「行為人對於構成犯罪之事實，明知並有意
    使其發生者」為直接故意，至於「行為人對於構成犯罪之事
    實，預見其發生而其發生並不違背其本意者」則屬間接故意
    ；又間接故意與有認識的過失（又稱疏虞過失）之區別，在
    於二者對構成犯罪之事實雖均預見其能發生，但前者對其發
    生並不違背其本意，後者則確信其不發生。而金融機構帳戶
    之申請甚為簡易方便，如係基於正當用途而有使用帳戶之必
    要，通常需用人得以自己名義申請辦理即可，本無假手他人
    之必要。倘該黃姓成年男子非將被告提供之金融機構帳戶輾
    轉作為犯罪所得存提進出及其他不法用途，豈須隱匿自己真
    實姓名而向被告收取上開帳戶使用？又被告率將其所使用金
    融機構帳戶交予他人，且與該黃姓成年男子並非熟稔，衡之
    常情，如此乖離常態之交易行為，就一般具有相當社會經驗
    之人而言，當可輕易預見黃姓成年男子收取存摺、提款卡係
    供作非法使用。再者，蒐集他人金融機構帳戶作為被害人匯
    入款項之交易媒介，用以隱匿真正犯罪者身分及資金流向之
    犯罪模式，多係用於詐欺取財之犯罪，此乃一般使用人頭帳
    戶常見之非法利用類型，復經大眾傳播媒體再三披露，被告
    亦無從諉為不知。則該黃姓成年男子於取得被告提供之金融
    機構帳戶後，嗣經用於詐欺取財之不法用途，此種犯罪手法
    仍未逸脫於被告幫助他人犯罪意思之外，即屬被告所預見。
    而被告提供金融機構帳戶在先，縱已得悉他人可能作為上開
    犯罪用途，卻又容任該項犯罪行為之繼續實現，毫無積極取
    回前揭物品或其他主觀上認為不致發生該項犯罪結果之確信
    ，足徵前揭犯罪行為自仍不違其本意，被告應具有幫助他人
    詐欺取財犯罪之間接故意。綜上所陳，本案事證已臻明確，
    被告犯行至堪認定。
三、查被告己○○提供帳戶存摺、提款卡連同密碼予他人詐欺犯
    罪使用，雖並未參與上開犯罪之構成要件行為，然其顯係以
    幫助他人犯罪之意思，實行上開犯罪構成要件以外之行為，
    核其所為，係犯刑法第三十條第一項前段、第三百三十九條
    第一項之幫助詐欺取財罪。又被告既係以單一幫助行為侵害
    被害人甲○○、丙○○、戊○○、丁○○之財產法益，並觸
    犯數個罪名，為想像競合犯，應從一重之幫助詐欺取財罪論
    處（類似見解詳參林山田所著，「刑法通論下冊」第一二三
    頁關於教唆連續犯之實務意見評析，二００三年十一月增訂
    八版二刷；臺灣高等法院暨所屬法院九十六年法律座談會刑
    事類提案第七號法律問題研討結果、最高法院九十八年度台
    非字第三０號刑事判決亦同此結論）。而被告僅係幫助他人
    實行詐欺取財罪，為幫助犯，應依刑法第三十條第二項之規
    定，按詐欺取財罪正犯之刑予以減輕。爰審酌被告率然提供
    帳戶予他人犯罪使用，造成遭受詐騙之人追查贓款及實際犯
    罪行為人發生阻礙，對於社會治安仍具有相當之危害性，及
    其犯罪動機、目的、手段、被害人甲○○、丙○○、戊○○
    、丁○○所受財產損失之多寡、被告已於偵查及本院審理時
    坦承犯行之犯後態度、具有高中畢業學歷之智識程度等一切
    情狀，量處如主文所示之刑，併諭知易科罰金之折算標準，
    以示懲儆。末查被告前未曾因故意犯罪受有期徒刑以上刑之
    宣告，有臺灣高等法院被告前案紀錄表及刑案資料查註紀錄
    表在卷可按，而被告已將被害人甲○○、丙○○、戊○○、
    丁○○前揭遭受詐騙之款項逐一匯還，有卷附公務電話紀錄
    及郵政國內匯款執據足憑，則被告既已積極彌補其違法行為
    所造成他人之權益損失，其經此教訓，當知警惕而無再犯之
    虞，本院綜核各情，認所宣告之刑以暫不執行為適當，併予
    宣告緩刑二年，以啟自新。
四、查被告行為後，刑法第四十一條修正條文另於九十八年十二
    月三十日經總統以華總一義字第０九八００三二五四九一號
    令公布，並於九十九年一月一日施行，惟該部分之修正條文
    僅涉及數罪併罰時之易刑期間限制，與本案被告僅犯一罪之
    情形無關，不生新舊法比較之問題，應依一般法律適用原則
    ，逕行適用裁判時法即現行刑法第四十一條第一項規定，併
    予敘明。
據上論斷，應依刑事訴訟法第二百七十三條之一第一項、第二百
九十九條第一項前段，刑法第三十條第一項前段、第二項、第三
百三十九條第一項、第五十五條、第四十一條第一項前段、第七
十四條第一項第一款，刑法施行法第一條之一第一項、第二項前
段，判決如主文。
本案經檢察官乙○○到庭執行職務。
中    華    民    國    99    年    10    月    29    日
                    刑事第七庭  法  官  高文崇
上正本證明與原本無異。
如不服本判決，應於收受送達後10日內向本院提出上訴書狀（應
敘述具體理由並附繕本）。
上訴書狀如未敘述理由，應於上訴期間屆滿後20日內補提理由書
於本院。
告訴人或被害人對於判決如有不服具備理由請求檢察官上訴者，
其上訴期間之計算係以檢察官收受判決正本之日期為準。
                                書記官  林淑慧
中    華    民    國    99    年    10    月    29    日
附錄本案論罪科刑法條：
刑法第三十條第一項前段：
幫助他人實行犯罪行為者，為幫助犯。
刑法第三百三十九條第一項：
意圖為自己或第三人不法之所有，以詐術使人將本人或第三人之
物交付者，處五年以下有期徒刑、拘役或科或併科一千元以下罰
金。

司法院資訊處製作；財團法人民間司法改革基金會備份。
